【裁判字號】    90,交上訴,1372
【裁判日期】    901114
【裁判案由】    過失致死
【裁判全文】
臺灣高等法院臺南分院刑事判決            九十年度交上訴字第一三七二號    Ｃ
      上  訴  人
      即  被  告  甲  ○  ○
右上訴人因過失致死案件，不服臺灣臺南地方法院九十年度交訴字第二五三號中華民
國九十年九月十一日第一審判決（起訴案號：臺灣臺南地方法院檢察署九十年度偵字
第五六九０號），提起上訴，本院判決如左：
      主      文
上訴駁回。
      事      實
一、甲○○曾於民國（下同）六十四年間因業務過失致死案件，經臺灣高雄地方法院
    判處有期徒刑四月，緩刑三年，而於六十四年八月二十三日判決確定；又於七十
    年間亦因業務過失致死案件，經臺灣臺南地方法院判處有期徒刑四月，緩刑三年
    確定在案；又於八十五年間因業務過失傷害，經高雄地方法院判處有期徒刑三月
    ，如易科罰金，以佰元折算壹日確定在案；又於八十五年間，曾犯偽造文書罪
    ，經臺灣臺南地方法院判處有期徒刑六月確定，於八十五年八月二十七日（原審
    誤載為八月二十八日）易科罰金執行完畢。甲○○係南台遊覽汽車股份有限公司
    之司機，乃從事駕駛車輛為業務之人，於九十年四月三十日下午四時二十分許，
    駕駛車牌號碼ＫＫ─二七三號營業大客車，載送台南縣私立陽明工商高級職業學
    校之學生放學途中，沿台南縣官田鄉○○村○○路，由北向南方向行駛，途經該
    路與文化街交岔路口時，理應注意前行車減速靠邊或以手勢或亮右方向燈表示允
    讓後，後行車始得超越，超越時應顯示左方向燈並於前車左側保持半公尺以上之
    間隔超過，行至安全距離後，再顯示右方向燈駛入原路線，且駕駛人應注意車前
    狀況及兩車併行之間隔，並隨時採取必要之安全措施，而依當時天候晴朗、日間
    自然光線、路面乾燥、道路上未有任何障礙物等情形以觀，客觀上亦無不能注意
    之情事，其竟疏未注意貿然前行。適有國小學童林柏蒼（係七十七年十一月十七
    日出生）騎乘腳踏車，亦疏未注意慢車在未劃設慢車道之道路，應靠右側路邊行
    駛，而於同向前方車道中騎乘腳踏車行駛至上開交岔路口，甲○○因未發覺林柏
    蒼騎乘腳踏車行駛於前，未保持安全距離，貿然超越，至其營業大客車右側車身
    擦撞林柏蒼騎乘之腳踏車，林柏蒼隨即斜倒滑入營業大客車之右後車輪前方，旋
    遭甲○○所駕駛之營業大客車右後車輪輾壓頭、胸部，使林柏蒼受有由右側枕部
    側向性輾壓、左側臉頰磨地狀挫傷、盧骨側向性扁平狀變形、顱骨扁平性骨折、
    左頸輾壓性挫傷、前胸腹佈輾壓性碎石印痕、左背腰部輾壓性挫傷、左手臂佈輾
    壓性碎石印痕等傷害，因顱腦損傷當場死亡。
二、案經臺灣臺南地方法院檢察署檢察官據報相驗後自動檢舉偵查起訴。
      理      由
一、訊據上訴人即被告甲○○矢口否認有何過失致死犯行，辯稱：伊沒有看到林柏蒼
    騎車子從那個方向來，伊覺得林柏蒼身體還好好的，沒有壓碎，應該不是車子撞
    到他，應該是他跌倒，被後輪壓到，警方也沒有找到伊車子有擦撞的痕跡，且伊
    駕駛的車子那麼重，壓過去會變形，我認為他死因不是被車子壓的云云。經查：
  (一)前開犯罪事實，業據被害人林柏蒼之父林水泰，於警訊時及偵查中指訴甚詳，又
    被害人林柏蒼因本件車禍，受有右側枕部側向性輾壓、左側臉頰磨地狀挫傷、盧
    骨側向性扁平狀變形、顱骨扁平性骨折、左頸輾壓性挫傷、前胸腹佈輾壓性碎石
    印痕、左背腰部輾壓性挫傷、左手臂佈輾壓性碎石印痕等傷害，因顱腦損傷當場
    死亡，亦經檢察官督同檢驗員相驗屬實，並製有勘驗筆錄、驗斷書、相驗屍體證
    明書各一份，及被害人林柏蒼因受輾壓頭部血液流溢並變形陳屍於肇事現場之照
    片三張在卷足憑，依被害人林柏蒼所受之頭、胸及腹部所受之輾壓傷，足見被害
    人係受大型車輛重輾壓所致，被告辯稱被害人非因受車輛輾壓致死云云，顯屬臨
    訟卸飾之詞，委不足採。
  (二)次查，經在場目擊車禍現場之郭文魁於九十年五月一日檢察官訊問時證稱：「案
    發時我和我姐夫及蔡幸余在檳榔攤聊天，而檳榔攤距車禍現場約四、五公尺，我
    當時看到遊覽車右側車身擦撞到一部腳踏車，腳踏車是一個小孩騎著，擦碰後小
    孩身體滑進斜倒向車底右後輪前方，而遊覽車繼續行，而車行過後小孩已躺在地
    上，這時蔡幸余高喊叫司機停車說他撞到人了，這時我去發動車子追上去，我有
    記下遊覽車牌號碼及公司電話，．．．」，核與另一名在場目擊證人蔡幸余於同
    日偵查中證述：「當時有三部遊覽車路過肇事現場，最後一部遊覽車通過時我聽
    到〞涮〞一聲，我就聽到郭文魁〞啊〞一聲，我們三人就跑出去，遊覽車沒有停
    車，車後有一孩躺在地上，我立刻打一一九報警，我有看見一位年輕騎機車先追
    過去，之後郭文魁也開自小客車追過去．．．」等語相符，足見被害人林柏蒼係
    遭被告所駕營業大客車擦撞倒地，復遭輾壓致死無誤。
  (三)按前行車減速靠邊或以手勢或亮右方向燈表示允讓後，後行車始得超越。超越時
    應顯示左方向燈並於前車左側保持半公尺以上之間隔超過，行至安全距離後，再
    顯示右方向燈駛入原路線，且駕駛人應注意車前狀況及兩車併行之間隔，並隨時
    採取必要之安全措施，道路交通安全規則第一百零二條第一項第五款、第九十四
    條第三項分別定有明文。本件被告甲○○於上開時、地，駕車於道路上行駛，理
    應注意前述交通安全規則，而案發當時天候晴朗、日間自然光線、路面乾燥、道
    路上未有任何障礙物等情，此有台南縣警察局道路交通事故調查報告表一紙、現
    場照片十一張在卷可按，據此判斷，客觀上亦無不能注意之情事，其竟疏於注意
    於前方騎乘腳踏車之林柏蒼，未保持安全間隔，貿然超越，以致擦撞林柏蒼，並
    使被害人林柏蒼死亡，是被告之上述駕駛行為，自有過失。況本件經送台灣省台
    南區行車事故鑑定委員會鑑定結果，亦持相同見解，有該委員會九十年八月三日
    南鑑字第九００八六三號函及所附之鑑定意見書一份存卷可參，此益證被告駕車
    肇事致被害人死亡之行為，確有過失無疑。另被告之過失駕車肇事行為，與被害
    人之死亡結果間，具有相當因果關係，亦屬顯然。被告所辯，顯係卸責之詞，委
    不足採。
  (四)綜上所述，本件事證已甚明確，被告之過失致人於死犯行，堪以認定。
二、被告甲○○係南台遊覽汽車股份有限公司之司機，乃從事駕駛業務之人，其因業
    務上之過失，致被害人林柏蒼死亡，核其所為，係犯刑法第二百七十六條第二項
    之業務過失致死罪。又被告前於八十五年間，曾犯偽造文書罪，經臺灣臺南地方
    法院判處有期徒刑六月確定，於八十五年八月二十七日易科罰金執行完畢，此有
    臺灣高等法院被告全國前案紀錄表在卷可按，其於五年之內再犯本件有期徒刑以
    上之罪，係屬為累犯，應刑法第四十七條之規定加重其刑。
三、原審援引刑事訴訟法第二百九十九條第一項前段，刑法第二百七十六條第二項、
    第四十七條，罰金罰鍰提高標準條例第一條前段之規定，並參酌被告之生活狀況
    、品行、智識程度，與本件犯罪所生之危險，及被告駕駛營業大客車，因嚴重疏
    虞未發現於前方騎乘腳踏車之林柏蒼，以致擦撞肇事，其過失程度非屬輕微，並
    造成被害人林柏蒼死亡嚴造後果，然本件被害人林柏蒼亦疏未注意靠右行駛，亦
    係肇事因素之一，且被告於肇事後，迅即與被害人即死者林柏蒼之家屬，就民事
    賠償事宜達成和解等一切情狀，量處有期徒刑八月，以資懲儆。本院經核其認事
    用法，均無不當，量刑亦稱妥適。被告上訴意旨，猶執前詞，否認犯罪，為無理
    由，應予駁回。
據上論斷，應依刑事訴訟法第三百六十八條，判決如主文。
本案經檢察官楊治宇到庭執行職務。
中    華    民    國  九十      年      十一      月      十四      日
                                  臺灣高等法院臺南分院刑事第六庭
                                      審判長法官  楊    明    章
                                            法官  戴    勝    利
                                            法官  顏    基    典
右正本證明與原本無異。
如不服本判決，應於判決送達後十日內向本院提出上訴狀，其未敘述理由者並應於提
出上訴狀後十日內向本院補提理由書（應附繕本)。
                                      法院書記官  呂    嘉    文
中    華    民    國      九十      年      十一      月      十五      日
附錄法條：
刑法第二百七十六條：因過失致人於死者，處二年以下有期徒刑、拘役或二千元以下
                    罰金。
                    從事業務之人，因業務上之過失犯前項之罪者，處五年以下有
                    期徒刑或拘役，得併科三千元以下罰金。


司法院資訊處製作；財團法人民間司法改革基金會備份。
